【裁判字號】    98,交聲,869
【裁判日期】    980424
【裁判案由】    聲明異議
【裁判全文】
臺灣臺中地方法院交通事件裁定         98年度交聲字第869號
原處分機關  交通部公路總局臺中區監理所臺中市監理站
異  議  人  乙○○
即受處分人
上列異議人因違反道路交通管理處罰條例案件，對於交通部公路
總局臺中區監理所臺中市監理站民國98年3月4日所為之處分（裁
監稽違字第裁61-I00000000號裁決書），聲明異議，本院裁定如
下：
    主    文
異議駁回。
    理    由
一、原處分機關交通部公路總局臺中區監理所臺中市監理站（下
    稱原處分機關）係以：異議人即受處分人乙○○（下稱受處
    分人）於民國98年2月4日17時15分許，騎乘車號 KN-05號大
    型重型機器腳踏車（汽缸總排氣量1063立方公分），行經彰
    化縣芬園鄉○○路（139線道南下27.5K處），因「汽車駕駛
    人行車速度，超過規定之最高時速20公里以上未滿40公里」
    之違規，經彰化縣警察局彰化分局安山派出所警員甲○○，
    依違反道路交通管理處罰條例第40條規定逕行舉發。嗣經原
    處分機關於98年3月4日，以裁監稽違字第裁61-I00000000號
    裁決書，依違反道路交通管理處罰條例第40條規定，裁處其
    罰鍰新臺幣（下同）1800元，並依同條例第63條第1項第1款
    規定記違規點數1點。
二、聲明異議意旨略以：受處分人於98年 2月4日騎乘車號KN-05
    號大型重型機器腳踏車行經 139號縣道，行車時速為50公里
    並未超速行駛，卻遭到彰化縣警察局彰化分局安山派出所警
    員攔檢，該警員告知受處分人已超速，卻完全沒有任何超速
    照片或超速影像，爰聲明異議，請求撤銷原處分。
三、按汽車駕駛人，行車速度，超過規定之最高時速，處新臺幣
    1200元以上2400元以下罰鍰；又汽車駕駛人有道路交通管理
    處罰條例第40條之情形者，除依原條款處罰鍰外，並予記違
    規點數1點，道路交通管理處罰條例第40條、第63條第1項第
    1款分別定有明文。次按違反道路交通管理處罰條例第 40條
    事件，小型車汽車駕駛人行車速度，超過規定之最高時速20
    公里以上，未滿40公里者，期限內繳納罰鍰或到案聽候裁決
    者，處新臺幣1800元罰鍰；汽缸總排氣量 550立方公分以上
    之大型重型機器腳踏車違反本條例規定之處罰，除基準表另
    有規定外，應比照小型車之裁罰基準辦理，違反道路交通管
    理事件統一裁罰基準及處理細則第 2條第2項、第3項亦有明
    文。
四、經查：受處分人乙○○於98年2月4日17時15分許，騎乘車號
    KN-05號大型重型機器腳踏車（汽缸總排氣量 1063立方公分
    ），行經彰化縣芬園鄉○○路（139線道南下27.5K處），經
    警方以雷達測速儀，測得其時速71公里（該路段限速50公里
    ，超速21公里），遂由彰化縣警察局彰化分局安山派出所警
    員甲○○，以彰警交字第 I00000000號舉發違反道路交通管
    理事件通知單舉發等情，有上開舉發違反道路交通管理事件
    通知單影本 1份在卷可稽。受處分人雖以行車時速為50公里
    ，卻遭到警員攔檢舉發，該警員告知受處分人已超速，卻完
    全沒有任何超速照片或超速影像等語置辯。惟查：
（一）彰化縣警察局彰化分局安山派出所警員甲○○於本院訊問
      時證稱：伊於舉發當時是以雷射測速儀取得證據資料，該
      儀器並非照相式的。當天在舉發地點測到受處分人的車速
      為71公里，該路段的限速是50公里。伊攔停受處分人後，
      有將雷射測速儀測得之時速給受處分人確認，當時受處分
      人有說其應該沒有騎這麼快，但亦不能確定有沒有騎這麼
      快。伊當天使用之雷射測速儀是可以單獨鎖定特定車輛進
      行測速，伊鎖定受處分人的車輛進行測速時，只有受處分
      人之車輛經過上開舉發地點等語。參諸受處分人於臺中市
      監理站交通違規陳述單及查詢單上，亦表明警員在舉發當
      時確有拿出一架類似望遠鏡之儀器給伊觀看，其上顯示時
      速71公里之數據等語，足認受處分人確有於上開時地，經
      警員甲○○以雷射測速儀測得其行車速度為71公里，警員
      甲○○亦確實有將受處分人攔停，並出示雷射測速儀顯示
      受處分人行車速度為71公里給受處分人確認無訛。而該路
      段限速50公里，亦有警員甲○○拍攝之現場照片在卷可稽
      。
（二）受處分人雖猶辯稱舉發當時其行車速度為50公里，並未超
      速行駛，然汽車駕駛人駕駛車輛行駛於道路，主要之視野
      範圍及注意力，理應集中在車輛前方及周圍路況，衡情自
      無可能隨時緊盯在車輛之速限表上，否則行車安全堪慮。
      受處分人既係騎乘大型重型機車行駛於上開道路，其駕駛
      情況自無例外。受處分人既未能預期會遭到警方攔檢舉發
      ，而車輛行車速度本即處於浮動狀態，以受處分人不可能
      隨時將視線緊盯在車輛之速限表上，其辯稱自己在為警舉
      發當時，行車速度為50公里，其辯詞已非無疑。而警方使
      用之雷射測速儀已於97年10月 7日，經過經濟部標準檢驗
      局檢定合格，有效期限至98年10月31日，於受處分人在上
      開時地為警攔檢舉發時，尚在有效期限內等情，有經濟部
      標準檢驗局雷射測速儀檢定合格證書在卷可稽，難認受處
      分人個人主觀對車速之感覺，得以推翻警方以檢定合格之
      科學儀器所取得之證據資料。至於道路交通管理處罰條例
      並未限定警方以科學儀器取得證據資料證明汽車駕駛人行
      為違規之科學儀器，必須是具有照相功能之科學儀器，是
      警方以上開經檢定合格之雷射測速儀取得受處分人違規之
      證據資料，並當場顯示予受處分人確認，其正確性即已獲
      得確認，要難因該雷射測速儀係非照相式，而否定該科學
      儀器取得證據資料之證明力。參諸舉發警員甲○○與受處
      分人本不相識，亦無任何怨隙，於本院時復具結作證，如
      有虛偽陳述，依法須負偽證刑責，已難認警員甲○○有甘
      冒偽證刑責的風險，而故意誣陷受處分人之動機及必要性
      。加以警員甲○○本身係依法執行勤務，其依法定職權舉
      發交通違規，除其執行程序有違反法令規定之外，就實體
      之事項，本受合法與真實之推定。是受處分人於上開時地
      ，騎乘車號KN-05號大型重型機器腳踏車，行車速度 71公
      里，超過規定之最高時速50公里計21公里之違規事實，應
      堪認定。
（三）綜上所述，本件受處分人既有超速違規之事實，自應予依
      法處罰，以維護交通安全，受處分人上開所辯，實非可採
      。從而，原處分機關援引上開規定，以受處分人違規超速
      （20公里以上，未滿40公里），且以受處分人之大型重型
      機器腳踏車汽缸總排氣量為1063立方公分（有車號查詢重
      型機車車籍在卷可證），比照小型車之裁罰基準，裁處受
      處分人罰鍰1800元，並記違規點數 1點，並無不當，其異
      議為無理由，應予駁回。
五、據上論斷，應依道路交通管理處罰條例第87條第 2項，道路
    交通案件處理辦法第19條，裁定如主文。
中    華    民    國    98    年    4     月    24    日
                  交通法庭  法  官  陳  得  利
上正本證明與原本無異。
如不服本裁定，應於送達後5日內，向本院提出抗告狀。
                            書記官  鐘  麗  芳
中    華    民    國    98    年    4     月    24    日


司法院資訊處製作；財團法人民間司法改革基金會備份。
